臺灣高雄地方法院民事判決　　　　　　　　　　　　　九十三年度簡上字第二三號
　　上　訴　人　乙○○
　　被　上訴人　甲○○
當事人間請求損害賠償事件，上訴人對於民國九十二年十一月二十日本院岡山簡易庭
九十二年度岡簡字第一三五號第一審判決提起上訴，本院於九十三年三月十二日言詞
辯論終結，判決如下：
    主    文
上訴駁回。
第二審訴訟費用由上訴人負擔。
    事  實  及  理  由
一、上訴人起訴主張：被上訴人於民國八十四年四月十七日向伊借款新臺幣（下同）
    一百十萬元，並提供所有之房屋設定抵押，嗣因未按時清償，經伊聲請拍賣抵押
    物而為強制執行。詎被上訴人心有不甘，竟不斷提起訴訟拖延執行程序，共經鈞
    院駁回十七次、臺灣高等法院高雄分院（下稱高雄高分院）駁回三十七次、最高
    法院駁回十次及台灣高雄地方法院檢察署（下稱高雄地檢署）不起訴處分三次。
    伊因被上訴人濫用司法程序致屢次應訊，時間及精神上均遭受嚴重之損害，爰本
    於侵權行為法律關係，請求被上訴人賠償精神慰藉金新台幣（下同）二十萬元等
    語。經原審為其敗訴判決後提起上訴，並於本院聲明：(一)原判決廢棄。(二)被上訴
    人應給付上訴人二十萬元。(三)第一、二審訴訟費用由被上訴人負擔。
二、被上訴人抗辯：八十五年間伊委託上訴人辦理抵押借款，上訴人竟未交付款項，
    且誣指伊欠款未還，並將房屋拍賣，伊因認上訴人涉犯誣告、侵占、偽造文書、
    詐欺、背信、誹謗等罪嫌，為保護自己權利而提起訴訟，並無濫訴等語。並聲明
    求為判決：(一)上訴駁回。(二)訴訟費用由上訴人負擔。
三、上訴人主張被上訴人對其提起之民事及刑事訴訟總計約數十件等情，業據提出統
    計表四份、開庭通知書十六紙、相關裁判書四十份為證，並經本院依職權查核繫
    屬案件情形屬實，則此部份事實，可堪認為真實。至於上訴人主張被上訴人係濫
    用訴訟程序故意侵害其人格法益，致其受有精神上痛苦等情，則為被上訴人所否
    認，並以前揭情詞置辯，經查：
  (一)憲法第十六條規定人民有訴訟之權，其旨在確保人民有依法定程序提起訴訟及受
    公平審判之權利，是除有法定限制事由或對他人誣告之情形外，不應對人民之訴
    訟權作任何不當之限制。法律因屬專業領域，除非受相當程度之訓練，實無法強
    求一般人民對法律具有專業程度之認知，倘因對法律之誤認或不知而提起民事訴
    訟，請求法院就其與對造間私權上之爭執而為裁判，仍屬憲法保障人民基本權之
    範圍，受敗訴判決之人，已負擔利用訴訟程序之代價（訴訟費用），不能單純因
    其後受敗訴判決，即推定係利用訴訟程序故意不法侵害他造權利，否則無異對人
    民訴訟權作不當限制。又審判制度乃賦予法官就調查所得之證據而為取捨判斷，
    如當事人之主張經法院為不利益判斷後，其主觀上仍認受有屈枉，而一再提起重
    覆之訴訟，乃屬心中不平而欲藉訴訟程序達其救濟之目的，尚難遽論其係以訴訟
    故意侵害他人。依此，除非當事人有故意誣告之情事，否則認定當事人是否濫用
    訴訟程序不法侵害他人乙節，自應兼顧前揭論點謹慎為之。
  (二)本件被上訴人乃年近八旬之退伍軍人，有其戶籍謄本附於原審卷可稽，而兩造之
    爭執乃因：被上訴人以畢生積蓄購買之房屋委託上訴人辦理借款手續，因其認未
    收受借款，主觀上乃認上訴人涉嫌詐欺、侵占罪嫌，且認上訴人不應執行其財產
    ，為保全其財產，而對上訴人提起訴訟，此觀諸卷附兩造訴訟之裁判內容自明。
    又被上訴人之請求經法院駁回後，因認法院審理不公，仍屢次提起訴訟，於本院
    到庭後復堅定激動陳稱一定要繼續對上訴人提起訴訟，請求本院將上訴人當庭繩
    之以法等語，有歷次庭訊筆錄、被上訴人答辯狀復卷可參。是自被上訴人之身分
    背景觀之，其屢次起訴行為，乃因對於法律事實與證據資料之落差認知，而主觀
    堅持自己主張必定為真，此種出於內心難以化解之執著認定所生之重覆起訴行為
    ，法律上雖無理由，客觀上仍應屬在憲法保障訴訟權之範圍內，難謂係「不法性
    」行為。
  (三)又上訴人主張其人格權受有損害，無非以屢遭訴訟，耗費許多時間、精神等語，
    惟民事訴訟既係藉由一定之辯論程序解決私權上紛爭，必有對立之兩造，若被上
    訴人依法起訴，上訴人因而出庭答辯，乃為保障自己程序上之利益，縱因此影響
    日常生活，亦為進行訴訟程序之必然結果，尚不能逕以出庭次數為其受損之依據
    。且被上訴人起訴後，其主張有無理由，應否傳喚上訴人或應逕予駁回，此乃法
    院本於職權認定之決定，縱經法院傳喚，上訴人仍得先以書狀陳明緣由，並非必
    然需要應訴，其應訴與否與被上訴人起訴之多寡非必有相當之因果關係，況本件
    兩造間雖有多起訴訟糾葛，然被上訴人多因起訴不合法即逕遭法院駁回，此觀諸
    前揭判決書多以裁定駁回被上訴人之請求亦明。此外，人格權受侵害，以法律有
    特別規定者為限，方得請求損害賠償或慰撫金；不法侵害他人之身體、健康、名
    譽、自由、信用、隱私、貞操，或不法侵害其他人格法益而情節重大者，其非財
    產上之損害，方得請求賠償相當之金額（民法第十八條第二項、第一百九十五條
    第一項參照），上訴人主張其人格權受有損害，然迄今均無法敘明係侵害何種人
    格權（註：時間耗損難謂係人格權內容），亦無法舉證證明有何情節重大之處，
    其依此主張被上訴人應賠償慰撫金二十萬元，即無理由，應予駁回。
四、綜上所述，被上訴人雖屢次對上訴人起訴，然依其身分背景判斷，其行為乃出於
    主觀認定之堅持，並非以故意侵害原告為主要目的，尚屬憲法保障訴訟權範圍內
    ，而無任何不法性可言。而上訴人因應訴而花費時間勞力，乃係防衛自己權利所
    必然，此外，上訴人亦未能舉證證明有何人格權受損情節重大情事，其依侵權行
    為法律關係，請求被上訴人給付二十萬元，為無理由，原審予以駁回，並無不當
    ，上訴意旨仍執前開情詞求予廢棄改判，為無理由，應予駁回。
五、本件事證已臻明確，兩造其餘攻擊防禦方法核與判決結果不生影響，爰不一一論
    述，併此敘明。
六、結論：本件上訴為無理由，依民事訴訟法第四百三十六條之一第三項、第四百四
    十九條第一項、第七十八條，判決如主文。
中　　　華　　　民　　　國　　九十三　　年　　　三　　　月　　二十六　　日
                                臺灣高雄地方法院民事第一庭
~B審判長法　　　官　林紀元
~B      法　　　官　許政賢
~B      法　　　官　蔡川富
正本係照原本作成。
本判決不得上訴。
中　　　華　　　民　　　國　　九十三　　年　　　三　　　月　　二十六　　日
~B　　　法院書記官　黃俊凱
